【裁判字號】    92,交訴,51
【裁判日期】    920716
【裁判案由】    肇事遺棄罪等
【裁判全文】
臺灣桃園地方法院刑事判決                          九十二年度交訴字第五一號
    公  訴  人  臺灣桃園地方法院檢察署檢察官
    被      告  乙○○
右列被告因肇事逃逸罪等案件，檢察官聲請以簡易判決處刑（九十一年度偵字第九九
五七號），經本院改依通常程序審理，並判決如左：
    主  文
乙○○被訴肇事逃逸部分，無罪。其餘被訴過失傷害部分公訴不受理。
    理  由
壹、本件公訴意旨略以：
    乙○○於民國九十一年四月十三日七時二十分許，駕駛車牌Ｑ二六六四三號之自
    小客車，行經桃園縣桃園市○○街桃園醫院急診室前，應減速慢行並注意車前人
    車動態，詎其仍疏未注意，致撞及甲○○所駕駛之自小客車，並致呂女受有輕傷
    害，而乙○○於肇事致呂女受傷後，竟未留在現場，仍駕車逃逸。因認被告涉有
    刑法第一百八十五條之四及第二百八十四條第一項前段之罪嫌云云。
貳、被告被訴肇事逃逸部分：
一、按犯罪事實應依證據認定之，無證據不得推定其犯罪事實，又不能證明被告犯罪
    者，應諭知無罪之判決，刑事訴訟法第一百五十四條、第三百零一條第一項定有
    明文。刑事訴訟法上所謂認定犯罪事實之證據，係指足以認定被告確有犯罪行為
    之積極證據而言，如未能發現相當證據或證據不足以證明，自不能以推測或擬制
    之方法，以為裁判基礎，最高法院二十九年上字第三一０五號及四十年台上字第
    八十六號分別著有判例；又認定不利於被告之事實，須依積極證據，苟積極證據
    不足為不利被告之認定時，即應為有利於被告之認定，更不必有何有利之證據，
    最高法院三十年上字第八一六號判例參照。另按行為非出於故意者不罰，刑法第
    十二條第一項亦定有明文，所謂故意係指行為人認知客觀不法構成要件並意欲實
    現不法構成要件之主觀心態，而刑法第一百八十五條之四係規定：「駕駛動力交
    通工具肇事，致人死傷而逃逸者，處六月以上五年以下有期徒刑」，即須行為人
    於肇事後，明知有因事故發生死傷之結果而逃逸，始該當上開規定之構成要件，
    否則即不能以該罪相繩，合先說明。
二、訊據被告乙○○固坦承於右揭時、地與告訴人甲○○發生擦撞車禍，且事後未留
    在現場處理即駛離之事實，惟堅決否認有何肇事逃逸之犯行，辯稱：「我有停車
    並下車查看，我看對方沒事，而我車也無受損，就離去」、「當時我有下車看我
    的車，告訴人也駛離現場，以為他有急事，我也認為我的車子只有保險桿部分有
    輕微擦傷，而且我不想追究，所以我才會離開現場」及「我當天並非想要逃逸，
    我不知道告訴人有受傷，我的車子受傷很輕，所以我認為雙方都沒事，所以我才
    離開」等語。按肇事逃逸罪行為人在主觀上對於駕駛動力交通工具肇事致人死傷
    之事實有所認識，並且進而決意擅自逃離肇事現場，始具備本罪之故意，本件被
    告辯稱不知對方有受傷，而依據車禍現場雙方車子受損情形，被告主觀上認為告
    訴人沒有受傷，應係合理之推斷，再依本院審理時詢之告訴人受傷情形，告訴人
    答稱：「我當時可以自己走，是我自己去桃園醫院就醫的，我只有肌肉拉傷，肌
    肉拉傷要一、二天才會顯現」，再經本院調取甲○○於桃園醫院之病歷，其上僅
    記載甲○○於民國九十一年四月十五日（肇事後二天）始因下背部挫傷而赴桃園
    醫院就診，此有甲○○之病歷附卷可按，核與被害人於本院訊問時所供：「所以
    我在四月十五日才去就醫。」等語相符，可見肇事當天告訴人外觀上看不出來有
    何受傷情形，被告係合理推斷告訴人確無受傷情形下才駛離現場，被告並未該當
    肇事逃逸罪之主觀構成要件，不得因發生擦撞車禍後，而未留在現場處理之行為
    ，即據以認定明知告訴人因本件車禍事故受有傷害，而具有意欲實現肇事逃逸不
    法構成要件之主觀心態。綜上，無從僅憑公訴意旨所述上開論據，即認被告有如
    公訴人所指之肇事逃逸犯行，依首揭法條及判例說明，自屬不能證明被告犯罪而
    應就其被訴肇事逃逸部分為無罪之諭知。
參、被告被訴過失傷害部分：
一、按告訴乃論之罪，告訴人於第一審辯論終結前得撤回其告訴，又告訴經撤回者，
    法院應諭知不受理之判決，刑事訴訟法第二百三十八條第一項、第三百零三條第
    三款定有明文。
三、被告乙○○因涉犯過失傷害罪，經檢察官提起公訴，認係犯刑法第二百八十四條
    第一項前段之過失傷害罪，依同法第二百八十七條前段規定，須告訴乃論。茲據
    告訴人於本院簡易庭聲請撤回其告訴，有和解書及撤回告訴狀附卷可稽，依照前
    開法條之規定，本件應就被告乙○○被訴過失傷害部分，諭知不受理之判決。
據上論斷，應依刑事訴訟法第三百零三條第三款、第三百零一條第一項，判決如主文
。
本案經檢察官蔡正雄到庭執行職務。
中      華        民        國    九十二    年     七     月    十六    日
                                  臺灣桃園地方法院交通法庭
                                      法  官   沈 士 亮
右正本證明與原本無異。
如不服本判決，應於判決送達後十日內向本院提出上訴狀( 應附繕本 )，上訴於
臺灣高等法院。
                                      書記官   邱 志 堅
中      華        民        國    九十二    年     七     月    十七    日


司法院資訊處製作；財團法人民間司法改革基金會備份。
